臺灣高等法院花蓮分院刑事判決　　　　　　　　　九十三年度上更(一)字第六二號
　　上　 訴　 人　台灣花蓮地方法院檢察署檢察官
　　上訴人即被告　丁○○
　　選 任 辯護人　簡燦賢律師
右列上訴人等因被告等妨害自由等案件，不服臺灣花蓮地方法院九十一年度訴字第六
十號中華民國九十一年十一月五日第一審判決( 起訴案號：臺灣花蓮地方法院檢察署
八十九年度偵字第二六００號、九十年度偵字第六六九、二九八六、三二二六號、九
十一年度偵字第一００三號、併辦案號：九十年度偵字第二七七號 )，提起上訴，經
最高法院發回，本院判決如左：
    主  文
原判決關於丁○○共同連續非法剝奪行動自由（被害人乙○○、戊○○、己○○、壬○○）部分撤銷。
丁○○以脅迫妨害人行使權利，累犯，處有期徒刑陸月（被害人壬○○部分）；如易
科罰金以佰元折算壹日。
    事  實
一、丁○○係東江機械有限公司（下稱：東江公司）之實際負責人，曾因贓物案件，
    經法院判處有期徒刑七月十五日確定，甫於民國（下同）八十七年十二月二十日
    執行完畢。仍不知悛悔，因懷疑長泓環境工程股份有限公司（下稱：長泓公司）
    負責人壬○○欲放火燒其卡車、加油站，且欲承攬煌奇石業股份有限公司（下稱
    ：煌奇公司）之廢土清運工作，竟於八十九年七月二日晚間九時許，命己○○撥
    打電話予壬○○，接通後丁○○即持電話以加害身體、財產之事向壬○○恫稱：
    「你在家裏等著，二十分鐘後，我要叫小弟到你家開槍。」等語，致壬○○心生
    畏懼，即將自家電燈熄滅，並向警報案。數分鐘後丁○○又以前述方式，向壬○○恫稱：「如果再敢載運煌奇的廢土、泥漿，我要花新臺幣（下同）一千萬元叫
    人砍斷你的手腳。」等語，致壬○○心生畏懼而危害於安全，遂於翌日（三日）
    與煌奇公司終止契約，以此等脅迫方式妨害壬○○行使經營長泓公司之權利。
二、案經被害人壬○○告訴，及花蓮縣警察局新城分局、花蓮縣警察局、行政院海岸
    巡防署海岸巡防總局東部地區巡防局花蓮機動查緝隊、海洋巡防總局第六海巡隊
    報告及移送臺灣花蓮地方法院檢察署檢察官偵查起訴。
    理  由
一、訊之上訴人即被告丁○○矢口否認有前揭犯行，辯稱：「係壬○○在外亂放風聲
    ，煌奇公司的廢土之前都是東江公司在運載，我們之間訂有合約，後來因須有環
    保的牌照才能運載伊就沒再做，伊並未出言恐嚇壬○○」云云。惟查，該部分事
    實，業據被害人壬○○指訴甚詳，核與現場目擊證人辛○○、己○○、乙○○指
    證述情節相符（九十年度偵字第六六九號卷(一)二九頁；卷(二)四四六、四六二頁；
    八十九年度偵字第二六００號卷二十、二十頁反面、二十九頁反面、三十二頁；
    原審卷一九三頁），並有中華電信股份有限公司臺灣北區電信分公司花蓮營運處
    行動電話通聯紀錄、花蓮縣警察局新城分局警備隊員警出入及領用槍彈無線電登
    記簿及工作紀錄簿、花蓮縣警察局八十九年八月七日（八九）花警督字第三四四
    ０三號函、廢棄物清運合約書、臺灣花蓮地方法院檢察署檢察官履勘署履勘筆錄
    乙紙、照片多幀在卷可資佐證，再被告固於當天傍晚喝酒，然至當晚九時許，為
    本件犯行時，被告當已清醒，是被告並未以當時醉酒為抗辯，該部分事實已臻明
    確。
二、核被告所為係犯刑法第三百零四條第一項妨害人行使權利罪，其先前之恐嚇低度
    行為為強制罪之高度行為所吸收，不另論處。原審予以論罪科刑，固非無見，惟
    認定被告亦對乙○○、戊○○、己○○三人亦涉有妨害自由罪嫌，而與前開有罪
    部分有連續犯之關係，尚有未合（理由後述），檢察官之上訴意旨，指摘原審量
    刑過輕為無理由，被告之上訴意旨，執此指摘原判決此部分不當，核有理由，此
    部分應予撤銷改判。爰審酌被告之犯罪動機，對被害人造成之危險程度及犯後態
    度等情，量處如主文第二項所示之刑，並諭知易科罰金之折算標準。
三、公訴意旨另以：丁○○因懷疑乙○○受己○○指使，將放火燒燬其卡車，竟於八
    十九年七月二日下午五時許，利用乙○○、戊○○（原名：陳久美）對其畏懼之
    心理，先以電話命乙○○速至花蓮縣新城鄉民益加油站，復命乙○○以電話通知
    戊○○同至該處，二人先後到達後，丁○○先斥責乙○○為何要放火燒燬其車輛
    ，並斥責戊○○為何對其提出告訴，乙○○、戊○○二人迫於情勢，遂向丁○○
    下跪求饒認錯，丁○○仍出手毆打跪於地上之乙○○、戊○○頭部、胸部、背部
    等處（傷害部分未提告訴），復命二人起立與其喝酒，續又命令二人下跪續行毆
    打，如此持續約二小時，以此非法之強暴方式，剝奪乙○○、戊○○之行動自由
    ，並使彼等行無義務之事。又認己○○欲放火燒其卡車，於八十九年七月二日下
    午六時許，先命乙○○打電話予己○○，接通後，丁○○即持電話以加害財產之
    事向己○○恫稱：「如果五分鐘未到民益加油站，要放火燒你工廠。」等語，致
    己○○心生畏懼，遂於同日下午八時許抵達民益加油站，而使己○○行無義務之
    事。嗣湯某抵達後，詎丁○○、蕭桂賢、劉景明竟基於傷害之犯意聯絡，共同持
    球棒、塑膠椅子、木質椅腳等物毆打己○○，致己○○因此受有左腓骨骨折、鼻
    部、背部、左肩、兩肘、左手鈍挫傷、頭痛頭皮血腫（二乘二公分）、胸痛額鼻
    背肢體多處擦傷瘀血疼痛等傷害，因認丁○○對乙○○、戊○○、己○○涉有刑
    法第三百零二條第一項、第三百零四條之妨害自由罪嫌。惟查：
  (一)本件公訴人認被告涉有右開犯行，係以被害人及被害人好友甲○○、魯天惠之證
    詞為其依據，然被害人之指訴係使被告入罪為其目的，故不能以其指訴據為定罪
    之唯一依據，仍應調查是否有補強證據以查明被害人之指訴是否與事實相符。再
    被害人好友甲○○、魯天惠並未明確指訴被告有妨害自由之犯行。（見六六九號
    偵(二)卷第四三三頁），而證人張維麟乃被害人己○○配偶，又非現場目擊之人，
    其證詞難免偏頗，亦難據為不利於被告之認定。
  (二)訊據被告堅決否認有右揭犯行，辯稱伊當時已酒醉，躺在坐椅上，根本不可能有
    對乙○○、戊○○、己○○有妨害自由或傷害恐嚇之情事發生等語。
  (三)本院於九十三年十月九日庭訊時傳訊證人甲○○、庚○○、丙○○等人到庭作證
    ，伊等均經具結後，為交互詰問之程序，依證人等之證述，被告確無在案發是日
    即八十九年七月二日下午，在民益加油站毆打被害人己○○，而是蕭桂賢、劉景
    明持塑膠椅子等物毆打被害人，被告亦未對被害人恐嚇、妨害自由，彼等分別證
    述如下：
    1.證人庚○○證稱案發當天下午，伊確在現場但並沒有喝酒，現場有二十多人，
      證人甲○○、丙○○等人都有在場。辯護人詰問：你到達時，你看到丁○○，
      他當時的情形如何？證人答：「當時他已酒醉，躺在椅子上。」；證人持接續
      證稱有看到己○○被毆打，辯護人詢以：究竟是何人打己○○？證人答：「當
      時我聽到後（指乙○○說湯某唆使乙○○要燒被告怪手乙事），我就告訴乙○○說喝酒不要亂講話，之後乙○○就打電話給己○○說丁○○叫他過來，過約
      十分鐘左右，己○○就開車過來，在打電話時，劉景明及蕭桂賢即在旁邊說己○○馬上過來。」；辯護人問：當時究竟是何人打己○○？證人答：「是劉景
      明及蕭桂賢先打他，之後己○○帶來的朋友也打他。」；辯護人問：當時毆打
      的情形如何請詳細說明？證人答：「蕭桂賢及劉景明先是用手打他，之後還用
      塑膠椅子打他。」
    2.證人甲○○證稱當天他有在現場喝酒，也有看到丁○○，但大約三、四點鐘時
      ，唐某已喝醉。辯護人詢以：打架時，你有看到丁○○打人？證人答：「打架
      時，有很多人圍在一起，丁○○還是倘在椅子上。」
    3.證人丙○○證稱到場是為了與丁○○談運輸的事，談的時候唐只是點頭，並說
      與丁○○二十餘年交情，當時唐的情形已酒醉。辯護人問：你與丁○○說生意
      時，他是否有表示意見？證人答：「沒有，他只是點頭而已。」；辯護人復問
      ：此期間，丁○○是否有小睡？證人答：「有，當時丁○○有酒醉，一下小憩
      ，一下又起來。」；辯護人又問：期間他是否還跟他人說話？證人答：「他只
      是點頭而已，他沒有與我說具體的內容。」
    4.上開證人之證述，互核尚稱一致，容可歸納為毆打被害人己○○之人為劉景
      明、蕭桂賢等人，丁○○並沒有毆打湯某或唆使他人毆打湯某。己○○之所
      以有多處受傷，仍因劉、蕭二人不獨徒手毆打，也持塑膠椅子毆打湯某。丁○○因酒醉，在劉、蕭二人毆打湯某時，丁○○已酒醉躺在椅子上。唐某在
      當天喝醉時，固有時小睡有時也醒來繼續喝酒，但與他二十餘年交情之丙○○
      與他談生意之事時，丁○○也無法表示意見，只是點頭而已。
    5.再依卷附之中華電信股份有限公司通聯紀錄觀之，亦祇能證明當時被告之行動
      電話有通話紀錄，然不能證明係被告使用。此外，又查無證據證明蕭桂賢、劉
      景明毆打被害人係受被告教唆。
    6.綜上所述，被告既沒有毆打被害人己○○，也因酒醉無法言語，是以不可能辱
      罵或教唆劉景明、蕭桂賢二人毆打被害人，更不可能妨害乙○○、戊○○、己○○之自由，此部分自屬不能證明被告犯罪，惟因與前開有罪部分有裁判上一
      罪關係，故不另為無罪之諭知。
據上論斷，應依刑事訟法第三百六十九條第一項前段、第三百六十四條、第二百九十
九條第一項前段，刑法第三百零四條第一項、第四十一條第一項、第四十七條，罰金
罰鍰提高標準條例第一條前段、第二條，判決如主文。
本案經檢察官林慧到庭執行職務。
中      華      民      國     九十三    年    十二     月    二十三    日
                        審判長法官  吳  鴻  章
                                       法官  林  德  盛
                                       法官  黃  永  祥
右正本證明與原本無異。
檢察官得上訴。
                                     書記官  吳  家  瑩
中      華      民      國     九十三    年     十二    月    二十三    日
附錄論罪法條：
中華民國刑法第三百零四條
 (強制罪)
以強暴、脅迫使人行無義務之事或妨害人行使權利者，處三年以下有期徒
刑、拘役或三百元以下罰金。
